【裁判字號】    95,訴,2562
【裁判日期】    950830
【裁判案由】    偽證
【裁判全文】
臺灣高雄地方法院刑事判決              95年度訴字第2562號
公  訴  人  臺灣高雄地方法院檢察署檢察官
被      告  乙○○
上列被告因偽證案件，經檢察官提起公訴（95年度偵字第15058
號），本院適用簡式審判程序判決判決如下：
    主  文
乙○○證人，於檢察官偵查時，於案情有重要關係之事項，供後
具結，而為虛偽陳述，累犯，處有期徒刑肆月，如易科罰金，以
佰元折算壹日。
    事  實
一、乙○○前因施用毒品案件，經本院以92年度訴字第165 號判
    處有期徒刑10月確定，又因竊盜案件，經本院以91年度簡字
    第131 號判處有期徒刑6 月確定，經定執行刑為1 年2 月，
    於93年2 月22日縮短刑期執行完畢。詎仍不知悔改，明知94
    年3 月3 日11時30分許，係綽號「南仔」之成年男子，與其
    共同基於犯意聯絡，二人前往許國生所經營、設於高雄市○
    鎮區○○街85-1號之「億鑫保養場」，共同徒手毆打許國生
    ，致其受有頭部打撲傷、左肩挫傷、瘀青等傷害；並由該綽
    號「南仔」持球棒砸破毀壞許國生之客戶停放於該處之廂型
    車後車門及玻璃，及二人於離去之際，復向許國生恫嚇稱「
    如果再不給錢，會讓你的損失不只那些錢」等語，致許國生
    心生畏懼，致生危害於其生命、身體、財產之安全。惟乙○
    ○於臺灣高雄地方法院檢察署偵辦94年度偵字第6890號上開
    傷害等案件中，因與甲○○有債務糾紛之恩怨，就其夥同何
    人對許國生傷害等部分，於案情有重要關係之事項，為使甲
    ○○受刑事處分，竟於94年4 月12日檢察官訊問時，供後具
    結證稱係甲○○與其一起至陳國生處，甲○○有出拳毆打陳
    國生、持球棒擊打許國生店內車子之後車窗及許澤生曾出言
    恐嚇許國生，內容如許國生所述等語，就有關指證甲○○涉
    犯傷害、毀損及恐嚇之案情有重要關係之事項為虛偽陳述。
    嗣經檢察官將乙○○、甲○○以共同傷害等罪名提起公訴，
    而於95年3 月30日審判程序中，因許國生、林佳臻當庭無法
    指認甲○○是否為夥同乙○○共同傷害及妨害自由之人，乙
    ○○始坦承上開證言為虛偽陳述，因而獲悉上情。
二、案經臺灣高雄地方法院檢察署檢察官主動偵查起訴。
    理  由
壹、程序部分
    本件被告乙○○所犯係死刑、無期徒刑、最輕本刑為3 年以
    上有期徒刑以外之罪，其於準備程序中就前揭被訴事實為有
    罪之陳述，經受命法官告知簡式審判程序之旨，並聽取公訴
    人、被告之意見後，本院認無不得或不宜改依簡式審判程序
    進行之處，爰依刑事訴訟法第273 條之1 第1 項、第284 條
    之1 ，裁定本件由受命法官獨任進行簡式審判程序，合先敘
    明。
貳、實體部分
一、前揭事實，業據被告乙○○於偵查及本院審理時坦承不諱，
    並有臺灣高雄地方法院檢察署94年偵字第6890號傷害等案件
    94年4 月12日偵訊筆錄及證人結文影本、本院94年易字第
    1681號傷害等案件95年3 月30日審判筆錄、證人結文及判決
    書附卷可稽。足證被告自白與事實相符，是本件事證明確，
    被告犯行堪以認定。
二、新舊法之比較：
    按刑法於94年2 月2 日修正公布，並於95年7 月1 日施行，
    而行為後法律有變更者，適用行為時之法律。但行為後之法
    律有利於行為人者，適用最有利於行為人之法律，刑法第2
    條第1項 定有明文，而有關新舊法之比較，應就罪刑有關之
    共犯、連續犯、累犯加重等暨其他法定加減原因（如身分加
    減）與加減例等一切情形，綜其全部罪刑之結果而為比較（
    最高法院95年第8 次刑事庭會議決議參照）。經查：
  (一)新法施行前，刑法第47條規定，受徒刑之執行完畢，5 年以
    內故意再犯有期徒刑以上之罪者，為累犯；新法施行後，過
    失再犯有期徒刑以上之罪，不再適用刑法第47條累犯加重其
    刑之規定。本件被告所犯並非過失再犯，則無論修正前、或
    現行刑法第47條之規定，均應加重其刑。
  (二)被告於行為時之刑法第41條第1 項前段規定：「犯最重本刑
    為5 年以下有期徒刑以下之刑之罪，而受6 個月以下有期徒
    刑或拘役之宣告，因身體、教育、職業、家庭之關係或其他
    正當事由，執行顯有困難者，得以1 元以上3 元以下折算1
    日，易科罰金。」，又被告於行為時之易科罰金折算標準，
    依修正前罰金罰鍰提高標準條例第2 條前段（現已刪除）規
    定，就其原定數額提高為100 倍折算1 日，則被告行為時之
    易科罰金折算標準，應以銀元100 元至300 元折算1 日，經
    折算為新台幣後，應以新台幣300 元至900 元折算為1 日。
    惟95年7 月1 日修正公布施行之現行刑法第41條第1 項前段
    則規定：「犯最重本刑為5 年以下有期徒刑以下之刑之罪，
    而受6 個月以下有期徒刑或拘役之宣告者，得以新臺幣1千
    元、2 千元或3 千元折算1 日，易科罰金。」比較修正前後
    之易科罰金折算標準，以修正前之規定，較有利於被告。
  (三)據上所述，本件被告所犯並非過失再犯，則無論修正前、或
    現行刑法第47條之規定，均應加重其刑；惟就易科罰金之規
    定，則以修正前刑法第41條第1 項前段，諭知易科罰金之折
    算標準對被告較為有利。綜合比較結果，應適用最有利於被
    告之修正前刑法之規定。
三、被告於臺灣高雄地方法院檢察署檢察官訊問時，就與何人共
    同傷害許國生等案情有重要關係之事項，供後具結，虛偽陳
    述甲○○涉犯傷害、毀損、恐嚇部分，係犯刑法第168 條之
    偽證罪。被告前因施用毒品案件，經本院以92年度訴字第
    165 號判處有期徒刑10月確定，又因竊盜案件，經本院以91
    年度簡字第131 號判處有期徒刑6 月確定，經定執行刑為1
    年2 月，於93年2 月22日縮短刑期執行完畢，有臺灣高等法
    院被告前案紀錄表可參，其於執行完畢後5 年內再犯本件有
    期徒刑以上之罪，為累犯，應依修正前刑法第47條之規定加
    重其刑。又被告於所虛偽陳述之甲○○被訴傷害等案件裁判
    確定前，即95年3 月30日審判程序中坦承其係虛偽陳述之情
    （見95年他字第3008卷第27頁），符合刑法第172 條規定犯
    偽證罪者，於所虛偽陳述之案件裁判確定前自白之要件，應
    依法減輕其刑，並先加後減。
四、爰審酌被告為私人怨隙，竟為偽證行為，影響國家偵查權之
    正確行使，妨害司法之公正性，並增加訴訟資源之浪費，復
    使甲○○無端遭檢察官起訴，影響權益甚鉅，惟考量被告犯
    後態度尚佳，及甲○○迭經檢察官撤回起訴等一切情狀，量
    處如主文所示之刑，並依修正前刑法第41條第1 項規定諭知
    易科罰金折算標準（依刑法第172 條得減輕其刑至三分之二
    ，法定最高本刑為5 年以下，自得易科罰金）。
據上論斷，應依刑事訴訟法第273 條之1 第1 項、第299 條第1
項前段，刑法第2 條第1 項、第168條、第172條 ，修正前刑法
第47條、第41條第1 項前段，修正前罰金罰鍰提高標準條例第2
條，判決如主文。
中    華    民    國    95    年    8     月    30    日
                  刑事第六庭    法  官  李  蓓
以上正本證明與原本無異。
如不服本判決，應於收受送達後10日內向本院提出上訴書狀（應
附繕本）。
中    華    民    國    95    年    8     月    31    日
                                書記官  何慧娟
附錄本判決論罪之法條：
中華民國刑法第168條
（偽證罪）
於執行審判職務之公署審判時或於檢察官偵查時，證人、鑑定人
、通譯於案情有重要關係之事項，供前或供後具結，而為虛偽陳
述者，處7 年以下有期徒刑。


司法院資訊處製作；財團法人民間司法改革基金會備份。
